【裁判字號】    99,小上,8
【裁判日期】    990129
【裁判案由】    清償借款
【裁判全文】
臺灣板橋地方法院民事判決               99年度小上字第8號
上  訴  人  乙○○
被上訴人    甲○○
上列當事人間請求清償借款事件，上訴人對於中華民國98年11月
30日本院三重簡易庭98年度重小字第2349號第一審判決提起上訴
，本院判決如下：
    主  文
上訴駁回。
第二審訴訟費用新臺幣壹仟伍佰元由上訴人負擔。
    事實及理由
一、程序方面：
    按對於小額程序之第一審裁判之上訴，非以其為違法法令為
    理由，不得為之，又小額訴訟程序之上訴狀內應記載上訴理
    由，並表明：一、原判決所違背之法令及其具體內容；二、
    依訴訟資料可認為原判決有違背法令之具體事實，民事訴訟
    法第436 條之24第2 項、第436 條之25分別定有明文。本件
    上訴人提起上訴，以：證人呂志慧於原審證稱：「原告在匯
    款時有跟我說被告跟他借錢，所以他要匯款，但當時被告並
    未在場... 」等語，及林月珠於原審所證稱：「我聽原告說
    被告有向他借錢，但是何時借的我不知道... 。知道雙方有
    金錢往來... 。」等語，均為傳聞證據，不具證據能力，且
    應與上訴人交互詰問等語，核其上訴理由，既以原審判決違
    背證據法則，可認其對於原第一審小額判決違背法令之情事
    ，已有具體之指摘，是上訴人提起本件上訴，應認為已具備
    合法要件，合先敘明。
二、被上訴人於原審起訴主張：上訴人於民國96年1 月2 日向其
    借款新臺幣（下同）10萬元，詎屆清償期未清償，爰依消費
    借貸之法律關係，請求上訴人給付10萬元，及自支付命令送
    達翌日起至清償日止按年息百分之5 計算之利息等語。上訴
    人則以：被上訴人匯款10萬元予上訴人，係為清償前對上訴
    人之借款，並非上訴人向被上訴人借錢等語資為抗辯。（原
    審判決：被上訴人全部勝訴。上訴人聲明不服提起上訴。）
    。
三、原審以：被上訴人主張上訴人於96年1 月2 日向其借款10萬
    元，除提出兩造不爭執之郵局匯款申請書1 紙在卷可稽外，
    並與證人林月珠於原審98年11月27日言詞辯論期日具結證稱
    ：「（是否知道雙方有金錢往來？）知道雙方有金錢往來，
    是被告（即上訴人）向原告（即被上訴人）借錢，我知道的
    就是這一次，是在今年3 、4 月間我跟原告到被告家裡談本
    件借貸事宜，被告本來說保險金進來後要還原告5 萬元，但
    沒有還，後來有改口等6 月車貸到期要還原告每月1 萬元，
    但也沒履約。」等語，及證人呂志慧於同日具結證稱：「（
    是否知道被告乙○○於96年1 月22日向原告借款新台幣10萬
    元？並有匯款匯入被告的帳戶？）原告在匯款時有跟我說被
    告跟他借錢，所以他要匯款，但當時被告並未在場。今年3
    、4 月間，我有幫忙協調兩造還款事宜，被告有跟我承認有
    向原告借款，協調時被告訴訟代理人還跟我說不然每月還5,
    000 元，要我轉達給原告，但被告之後也沒有履行。」互核
    相符，足徵原告就兩造間借貸之意思表示已相互合致乙節已
    盡其舉證責任，堪信原告主張為真實。至上訴人辯稱上開匯
    款係被上訴人清償前對上訴人所負借款云云，並未舉證證明
    以實其說，自無足採。從而，被上訴人依兩造間消費借貸法
    律關係請求上訴人給付10萬元及自支付命令送達翌日即98年
    9 月4 日起至清償日止按年利率百分之5 計算之利息，洵屬
    正當，應予准許等語。
四、按當事人主張有利於己之事實，就其事實有舉證之責任，民
    事訴訟法第277 條前段定有明文。同法第320 條第1 項規定
    ：「當事人得聲請審判長對於證人為必要之發問，或向審判
    長陳明後自行發問。」、第297 條第1 項規定：「調查證據
    之結果，應曉諭當事人為辯論。」。本件被上訴人主張上訴
    人於96年1 月2 日向其借款10萬元，業據提出兩造不爭執之
    郵局匯款申請書1 紙，以證明其有交付10萬元款項予上訴人
    之事實，此部分事實並為上訴人所不爭執，而堪認定。另就
    兩造間借貸之意思表示業已合致之事實，則經證人林月珠、
    呂志慧於原審98年11月27日言詞辯論期日到庭結證明確，其
    中證人林月珠證稱：「... 是在今年3 、4 月間我跟原告（
    即被上訴人）到被告（即上訴人）家裡談本件借貸事宜，被
    告本來說保險金進來後要還原告5 萬元，但沒有還，後來有
    改口等六月車貸到期要還原告每月1 萬元，但也沒履約。」
    等語、證人呂志慧結證稱：「... 今年3 、4 月間，我有幫
    忙協調兩造還款事宜，被告有跟我承認有向原告借款，協調
    時被告訴訟代理人還跟我說不然每月還5000元，要我轉達給
    原告，但被告之後也沒有履行。」等語。是證人林月珠、呂
    志慧上開陳述情節，皆為其等之親自見聞，並非傳聞證據，
    自有證據能力。且原審於證人證述完畢後，已就此部分調查
    證據之結果，當庭請兩造表示意見，並就調查證據之結果為
    辯論，有原審98年11月27日言詞辯論筆錄附卷可稽，符合上
    開民事訴訟法第297 條第1 項之規定。而上訴人於該期日委
    任其配偶呂淑蕙到庭辯論，就上開證人林月珠、呂志慧之證
    詞，皆僅表示「對證人所言存疑，因為他跟原告是很要好的
    朋友。」等語，並未依上開民事訴訟法第320 條第1 項規定
    ，聲請原審審判長對於上開證人為必要之發問，有原審98年
    11月27日言詞辯論筆錄在卷可稽。是原審以上開證據調查之
    結果為有利於被上訴人之判決基礎，認兩造間確有借貸之意
    思表示合致，自難認有何違反證據法則或未予上訴人詰問之
    違背法令。上訴人以原審就證據之取捨及事實之認定，主張
    原審判決採信傳聞證據，違背證據法則、未予上訴人詰問云
    云，要屬無據。次按「當事人於第二審程序不得提出新攻擊
    或防禦方法。但因原法院違背法令致未能提出者，不在此限
    。」民事訴訟法第436 條之28第1 項定有明文。本件上訴人
    於原審並未聲請訊問證人呂淑蕙，且於原審言詞辯論期日，
    上訴人已委任其配偶呂淑蕙為訴訟代理人到庭辯論，呂淑蕙
    當庭亦未聲明由其個人為人證，而此並非因原法院違背法令
    致其未能提出。是上訴人於上訴後，始請求傳訊呂淑蕙為證
    人，以證明呂淑蕙前有目睹被上訴人向上訴人借款10萬元之
    過程，自屬新攻擊防禦方法，依上開法文規定，於小額訴訟
    事件之第二審程序不得提出，本院亦不得予以審究，附此敘
    明。
五、綜上所述，被上訴人依消費借貸之法律關係，請求上訴人給
    付10萬元，及自支付命令送達翌日即98年9 月4 日起至清償
    日止，按年息5%計算之法定遲延利息，為無理由，應予准許
    。原審基此為被上訴人勝訴之判決，於法洵無違誤。上訴意
    旨仍執前詞，指摘原判決不當，求予廢棄改判，為無理由，
    且依上訴意旨已足認上訴為無理由，爰不經言詞辯論，逕予
    駁回其上訴。
六、本件第二審訴訟費用依民事訴訟法第436 條之19條第1 項確
    定其數額為1,500 元，應由上訴人負擔。
七、依民事訴訟法第436 條之32第1 項、第2 項、第436 條之29
    條第2 款、第449 條第1 項、第95條、第78條、第436 條之
    19第1 項，判決如主文。
中    華    民    國    99    年    1     月    29    日
                  民事第一庭    審判長法  官  李世貴
                                      法  官  陳翠琪
                                      法  官  黃信樺
以上正本證明與原本無異
本判決不得上訴
中    華    民    國    99    年    1     月    29    日
                                      書記官  李佳靜

司法院資訊處製作；財團法人民間司法改革基金會備份。
